臺灣高等法院刑事裁定
111年度抗字第1189號
抗  告  人  
即  被  告  NGUYEN VAN DUC（中文譯名：阮文德）




選任辯護人  黃智靖律師
上列抗告人即被告因擄人勒贖等案件，不服臺灣新竹地方法院11
1年度重訴字第4號、111年度聲字第506號，中華民國111年7月15
日延長羈押及駁回具保停止羈押裁定，提起抗告，本院裁定如下
：
    主  文
抗告駁回。
    理  由
一、原裁定意旨略以：
(一)抗告人即被告NGUYEN VAN DUC（中文譯名：阮文德，下稱被
    告）因擄人勒贖等案件，檢察官提起公訴，經原審法案訊問
    後，認被告犯準擄人勒贖罪嫌疑重大，有刑事訴訟法第101
    條第1項第1、2、3款羈押原因且有羈押必要，裁定自民國11
    1年4月29日起執行羈押並禁止接見通信。茲因被告羈押期限
    即將屆滿，經原審訊問被告，並聽取檢察官、辯護人意見及
    審閱相關證據，認就被告所為，應變更起訴法條為刑法第30
    2條第1項剝奪他人行動自由罪，犯罪嫌疑重大，而被告為外
    國人士，行蹤難以掌握，且案件雖經原審法院辯論終結並定
    期宣判，然尚未確定，仍須確保被告到庭及後續審判或執行
    程序進行，認被告仍有刑事訴訟法第101條第1項第1款事由
    存在，經權衡國家刑事司法全有效行使、社會秩序及公共利
    益、被告人身自由之私益及防禦權受限制之程度，認有繼續
    羈押之必要，應自111年7月29日起延長羈押2月，並解除禁
    止接見通信之處分。
(二)再被告聲請具保停止羈押意旨如卷內刑事聲請具保停止羈押
    狀，原審認被告前開羈押原因及其必要性仍存在，已如前述
    ，復無刑事訴訟法第114條各款所列不得駁回之情形，是被
    告具保停止羈押之聲請自難憑許，應予駁回等語。
二、抗告意旨略以：羈押係剝奪人身自由最嚴厲之強制處分，依
    釋字第392號解釋理由書意旨，國家強制處分權之發動，應
    遵守比例原則，羈押僅能作為保全程序之最後手段，若有與
    羈押同等有效但干預權力較為輕微之其他手段，應選擇該手
    段。而羈押被告，除客觀上須具有刑事訴訟法第101條第1項
    、第101條之1第1項羈押原因外，尚須有羈押之必要。且羈
    押原因中「有事實足認有逃亡之虞」，非漫無限制，只以被
    告犯罪嫌疑重大，即可視其為有逃亡之虞而概予羈押。本案
    被告雖為越南籍人士，惟其來臺係為賺取收入，主觀上並無
    逃亡回國之誘因，且被告有固定住所，並已自白妨害自由之
    犯行，亦與被害人達成和解，顯見其有面對我國刑罰之決心
    ，欠缺逃亡之動機，原裁定未指出有何其他客觀事實或證據
    即以被告為外國人即率爾認定被告有逃亡之虞，自有違誤。
    再本案已言詞辯論終結並定期宣判，無再以羈押確保審判程
    序進行之必要，況被告已自白犯行，所犯為得科拘役之罪，
    其又無前科，自初次羈押迄今已5個月，其手段與目的間已
    然失衡，原裁定自無以維持。爰請求撤銷原裁定，停止羈押
    、交保候傳，以保人權云云。
三、按被告經法官訊問後，認為犯罪嫌疑重大，而有下列情形之
    一，非予羈押，顯難進行追訴、審判或執行者，得羈押之：
    一、逃亡或有事實足認為有逃亡之虞者。二、有事實足認為
    有湮滅、偽造、變造證據或勾串共犯或證人之虞者。三、所
    犯為死刑、無期徒刑或最輕本刑為5年以上有期徒刑之罪，
    有相當理由認為有逃亡、湮滅、偽造、變造證據或勾串共犯
    或證人之虞者，刑事訴訟法第101條第1項定有明文。次按刑
    事被告經法院訊問，有無羈押之必要，乃事實問題，屬事實
    審法院得依職權裁量之事項，應許由法院斟酌訴訟進行程度
    及其他一切情事而為認定（最高法院46年度台抗字第6號裁
    定、98年度台抗字第405號裁定意旨參照）。又羈押被告之
    目的，在於確保訴訟程序之進行、確保證據之存在及真實、
    及確保刑罰之執行，而被告有無羈押之必要，法院自得就具
    體個案情節予以斟酌決定，如就客觀情事觀察，法院許可羈
    押之裁定在目的與手段間之衡量並無明顯違反比例原則情形
    ，即無違法或不當可言。且法院為羈押之裁定時，其本質上
    係屬為保全被告使刑事訴訟程序得以順利進行，或為保全證
    據，或為擔保嗣後刑之執行程序，或為防止被告反覆施行同
    一犯罪，而對被告實施剝奪其人身自由之強制處分，法院僅
    須在外觀上審查被告犯罪嫌疑是否重大，及有無賴此保全偵
    、審程序進行或執行而為此強制處分之必要，關於羈押原因
    之判斷，尚不適用訴訟上之嚴格證明原則，只需檢察官提出
    之證據在形式上足以證明被告犯罪嫌疑為已足。
四、經查：被告因涉犯刑法第348條之1準擄人勒贖罪嫌，經檢察
    官提起公訴，由原審法院訊問後，依被告之供述、卷內各項
    證據認其犯罪嫌疑重大，而被告為逃逸外勞，有逃亡之事實
    ，再被告否認犯行，其所述與證人、共犯互有出入，復衡酌
    被告所犯為最輕本刑7年以上有期徒刑之重罪，衡情重罪常
    伴隨逃亡、滅證之高度可能，足認有逃亡、湮滅證據或勾串
    共犯或證人之虞，而有羈押之必要，予以裁定羈押並禁止接
    見通信。嗣原審法院審理後，檢察官於111年7月11日當庭更
    正起訴法條為刑法第320條第1項剝奪他人行動自由罪、同法
    第277條第1項傷害罪（見原審重訴卷二第103頁），被告亦
    坦認有剝奪他人行動自由及傷害等犯行，並有被害人指訴、
    證人阮氏喬、阮氏雪、阮氏幸之證述、診斷證明書、行動電
    話照片、現場照片、現場監視錄影翻拍照片等件附卷可稽，
    足認被告涉嫌剝奪他人行動自由罪嫌及傷害罪嫌重大。又被
    告固陳稱其與女友之租屋處，租期自110年6月10日至111年6
    月9日，並提出房屋租賃契約書為證，主張其有固定之住所
    並無逃亡之虞云云。然查，被告以製造業技工身分申請來臺
    ，許可居留時間自104年10月13日至105年6月22日，該許可
    期間屆期後，被告即行蹤不明，經列管為逃逸外勞，迄110
    年7月20日始為警尋獲，有內政部移民署外人居留資料查詢
    （外勞）-明細內容附卷可憑（參電子卷證111年度偵字第16
    18號卷一第21頁），而本案係被害人母親報案後，經警方循
    線尋獲被害人，因此查獲被告，有臺北市政府警察局刑事警
    察大隊刑事案件報告書可稽（參電子卷證111年度偵字第161
    8號卷一第3頁），是被告雖於逃逸期間未返回越南，惟其以
    工作名義來臺居留後，於居留期滿後即逃匿失聯，已足認有
    逃亡之事實，核與刑事訴訟法第101條第1項第1款之羈押要
    件相符；又被告已坦承犯行，並經原審定於111年8月15日宣
    判，且可預期被告將受有罪之刑罰宣告，然本案尚未確定，
    審酌被告前已有長期非法居留之紀錄，被告所共同犯剝奪他
    人行動自由等犯行，危害社會治安、犯罪情節及所生危害非
    屬輕微，經權衡國家刑事司法權之有效行使、社會秩序及公
    共利益、被告人身自由之私益與防禦權受限制程度，參酌本
    案訴訟進行之程度，足認非予繼續羈押，無法確保嗣後審判
    或執行程序之順利進行，難認得以具保、限制住居替代羈押
    之處分；易言之，對被告維持羈押之處分尚屬適當且必要，
    而符合比例原則，復查無刑事訴訟法第114條各款所定情事
    ，是原審所為之延長羈押及駁回具保停止羈押之裁定，核無
    違法或不當可言，應予維持。至被告坦承犯行，此僅涉及是
    否得減刑及犯後態度良好與否之量刑參考，其逃亡以規避後
    續審判、執行之可能性仍存在；又辯護人以被告有固定住所
    ，且須賺錢購買返回越南之機票，而認被告無逃亡之虞云云
    （見原審重訴卷二第120頁），然被告既為長期非法居留之
    外籍移工，已難期其可覓得合法、正當之固定工作，且其所
    陳報之居所亦為租屋處，有相當理由認其行蹤難以掌握，而
    有逃亡之可能，是辯護人上開所指，難認有據。綜上所述，
    抗告執前詞指摘原裁定不當，無非係對原審法院審酌羈押時
    得予裁量、判斷之職權行使而為爭執，尚不足以推翻原延長
    羈押、駁回具保停止羈押裁定之適法性，從而，本件抗告為
    無理由，應予駁回。
五、據上論斷，應依刑事訴訟法第412條，裁定如主文。
中　　華　　民　　國　　111 　年　　8 　　月　　12　　日
              　　刑事第十八庭  審判長法　官  何俏美
                                      法　官  黃紹紘
                                      法　官  陳海寧
以上正本證明與原本無異。
不得再抗告。
                                      書記官  謝文傑
中　　華　　民　　國　　111 　年　　8 　　月　　15　　日